【裁判字號】    97,上訴,3225
【裁判日期】    970916
【裁判案由】    違反槍砲彈藥刀械管制條例
【裁判全文】
臺灣高等法院刑事判決                97年度上訴字第3225號
上  訴  人
即  被  告  甲○○
                    （現羈押於臺灣臺北看守所）
選任辯護人  林辰彥律師
            林傳哲律師
            黃淑怡律師
上列上訴人因違反槍砲彈藥刀械管制條例案件，不服臺灣板橋地
方法院97年度重訴字第16號，中華民國97年5月13日第一審判決
（起訴案號：臺灣板橋地方法院檢察署97年度偵字第5443號），
提起上訴，本院判決如下：
    主  文
原判決關於甲○○部分撤銷。
甲○○幫助未經許可，製造可發射子彈具有殺傷力之改造玩具手
槍，處有期徒刑肆年，併科罰金新臺幣參萬元，罰金如易服勞役
以新臺幣壹仟元折算壹日。扣案如附表一編號一所示之物沒收。
    事  實
一、甲○○（曾因未經許可，寄藏其他可發射子彈具殺傷力之改
    造手槍，經臺灣板橋地方法院檢察署檢察官以95年度偵字第
    19669號偵查起訴，由臺灣板橋地方法院於民國96年3月6日
    以95年度訴字第3407號判決處有期徒刑3年2月，併科罰金新
    臺幣10萬元，罰金部分如易服勞役，以新台幣2千元折算1日
    。上訴後，經本院於96年6月20日以96年度上訴字第1733號
    判決上訴駁回）與楊承恩（按原審判處有期徒刑5年6月，併
    科罰金新臺幣10萬元，罰金如易服勞役，以新臺幣1千元折
    算1日確定）係表兄弟關係。甲○○、楊承恩均明知可發射
    子彈具有殺傷力之改造玩具手槍及子彈，核屬槍砲彈藥刀械
    管制條例第4條第1項第1款、第2款所列之管制物品，非經中
    央主管機關之許可，均不得製造、持有。
二、甲○○明知楊承恩未經許可，準備製造可發射子彈具有殺傷
    力之改造玩具手槍及子彈，竟基於幫助之犯意，先於96年11
    月、12月間某日，陪同楊承恩至臺北縣板橋市○○路「好聖
    地」模型店購得玩具手槍、金屬材質玩具子彈（含彈頭、彈
    殼及底火連桿）、紙雷管等物，另於臺北縣新莊市○○路某
    五金行購得鐵管，旋於臺北縣三峽鎮○○路○段233巷4號之1
    「固全廣告」店內，由楊承恩以「固全廣告」店內雇主所有
    之鑽床及楊承恩所有如附表四所示之工具加以裁切、鑽磨、
    換裝、鑽孔及填充火藥，而改造成如附表一編號一所示具有
    殺傷力之改造玩具手槍、如附表二所示具有殺傷力之子彈，
    而甲○○則依楊承恩之指示，拿取需用之工具供楊承恩使用
    ，而幫助由楊承恩製造該等槍枝、子彈。嗣於96年12月、97
    年1月間某日，由楊承恩將已製造完成如附表一編號一、附
    表二所示之槍枝、子彈交予甲○○保管，甲○○藏置於臺北
    縣板橋市○○路98號。迨97年1月31日22時30分許，為警在
    臺北縣板橋市○○路98號查獲甲○○，並扣得如附表一編號
    一、附表二所示之物。復於97年2月1日零時30分許，為警在
    臺北縣三峽鎮○○路○段233巷4號之1「固全廣告」店內查楊
    承恩，並扣得其所有如附表一編號二、編號三、附表三、附
    表四所示之物。
三、案經臺北縣政府警察局土城分局移送臺灣板橋地方法院檢察
    署檢察官偵查起訴。
    理  由
壹、證據能力部分：
    按被告以外之人於審判外之陳述，雖不符同法第159條之1至
    之4之規定，而經當事人於審判程序同意作為證據，法院審
    酌該言詞陳述或書面陳述作成時之情況，認為適當者，亦得
    為證據，刑事訴訟法第159條之5第1項定有明文。本件被告
    及檢察官於審判程序中就下述證據資料屬傳聞證據，且不符
    刑事訴訟法第159條之1至之4之規定者，均同意作為證據，
    本院審酌各該證據資料作成時之一切客觀情況，認為適當，
    故得為證據，合先敘明。
貳、實體部分：
一、訊據上訴人即被告楊承恩就前開犯罪事實，除否認與甲○○
    有共同製造槍枝、子彈之犯意聯絡外，坦承曾載楊承恩前往
    臺北縣板橋市○○路「好聖地」模型店購得玩具手槍等物，
    有依楊承恩指示拿取所需工具傳送工具，又因好奇故在旁觀
    看，並於楊承恩改造完成後，寄藏如附表一編號一、附表二
    所示之槍枝、子彈。
二、經查：
（一）本案扣案如附表一至附表四所示之物，其中如附表一、附
      表二、附表三、附表五所示之物，經內政部警政署刑事警
      察局以檢視法、性能檢驗法、試射法鑑定，鑑定結果：「
      一、送鑑手槍枝，鑑定情形如下：（一）送鑑手槍壹枝
      〈槍枝管制編號0000000000號〉，認係改造手槍，由仿
      WALTHER廠PPK/S型半自動手槍製造之槍枝，換裝土造金屬
      槍管而成，擊發功能正常，可供擊發適用子彈使用，認具
      殺傷力。（二）送鑑手槍壹枝〈槍枝管制編號0000000000
      〉，認係仿GLOCK廠17型半自動手槍製造之槍枝，槍管內
      具阻鐵，無法發射彈丸，認不具殺傷力。（三）送鑑手槍
      壹枝〈槍枝管制編號0000000000〉，認係仿GL OCK廠17型
      半自動手槍製造之槍枝，槍管內具阻鐵，無法發射彈丸，
      認不具殺傷力。二、送鑑子彈貳拾伍顆，鑑定情形如下：
      （一）壹拾顆，認均非制式金屬彈殼。（二）捌顆，認均
      非制式子彈，由金屬彈殼組合直徑9.0+-0.5 mm金屬彈頭
      而成，採樣顆試射，均無法擊發，認不具殺傷力。（三
      ）非制式子彈，由金屬彈殼組合直徑8.1+-0.5 mm金屬彈
      頭而成，採樣貳顆試射：壹顆可擊發，認具殺傷力；壹顆
      雖可擊發，惟發射動能不足，認不具殺傷力。」（見97年
      度偵字第5443號卷第90頁至第95頁之內政部警政署刑事警
      察局97年2月20日刑鑑字第09700 19432號槍彈鑑定書）。
      另經原審依職權將前開非制式子彈（由金屬彈殼組合直徑
      9.0+-0.5mm金屬彈頭而成）其餘未經試射之子彈復囑託內
      政部警政署刑事警察局為鑑定，鑑定結果為：「均經試射
      ，均可擊發，認具殺傷力。」（見原審卷第109頁之內政
      部警政署刑事警察局97年4月10日刑鑑字第09700474989號
      函）附卷足憑。
（二）被告甲○○於警詢中供稱：「（該改造手槍來源為何？該
      手槍是我跟楊承恩一起去板橋市○○路玩具店買道具槍回
      來，然後我們2個一起下去改造。」、「（警方所查獲的
      改造子彈來源為何？）當時也是一起買道具彈回來改造的
      。」、「（你們如何改造槍械及子彈？）槍枝部份我們將
      買回來的道具槍管及撞針座換掉，槍管是我們自己買鐵管
      回來，然後再用鑽床及挫刀等工具把槍管擴大；撞針座道
      具店就有在賣了，我們將改好的槍管及撞針座換好，該把
      槍就能擊發子彈了。改造子彈是我們買道具彈回來，然後
      將道具彈的彈頭打開鑽孔填裝火藥及底部底火也填裝火藥
      ，就完成改造子彈了。」、「（你們都在哪邊改造槍械及
      子彈？）我們都在臺北縣三峽鎮○○路○段233巷4號之1〈
      固全廣告招牌公司〉內，以公司內的鑽床來改造槍械。」
      、「另一把在我家查扣的改造手槍1把、子彈7顆，是在96
      年12月底跟楊承恩在固全廣告公司內一起改造完成。」（
      見臺灣板橋地方法院檢察署97年度偵字第5443號卷第46頁
      至第49頁）。甲○○嗣於檢察官偵查中供稱：「（有無夥
      同楊承恩一同改造槍枝？）有。楊承恩在改造本件扣案手
      槍1支及子彈7顆時我都在場，且有幫忙他拿工具，不過只
      有他懂得如何改造槍彈，我只是在好奇才會在旁忙他拿工
      具。該次改造槍彈的零件，也係我與楊承恩一起去板橋市
      ○○路附近的好聖地購買的。」（見97年度偵字第5443號
      卷第88頁）。惟證人即同案被告楊承恩於原審供稱：我僅
      係請被告甲○○從車上幫忙將工具拿給我，剛開始甲○○
      不知道改造槍枝、子彈，是後來我與甲○○聊天時才跟他
      說云云（見原審97年4月15日審判筆錄）。依被告甲○○
      警詢所言，似乎參與改造；惟依被告甲○○於偵查、原審
      及本院所言，僅係參與選購玩具槍及遞送工具，且依證人
      即同案被告楊承恩之證述，被告甲○○亦未參與改造，是
      本院認被告甲○○於警詢之供述，其中所謂「我們兩個一
      起下去改造」云云，尚非可採，應係僅止於幫助改造構成
      要件以外之行為，被告甲○○應負幫助未經許可，製造可
      發射子彈具有殺傷力之改造玩具手槍、子彈罪，其係基於
      幫助他人犯罪之意思參與構成要件以外之行為，為幫助犯
      。按刑法上之幫助犯，係以幫助他人犯罪之意思而參與犯
      罪構成要件以外之行為而成立，所謂以幫助他人犯罪之意
      思而參與者，指其參與之原因，僅在助成他人犯罪之實現
      者而言。本案缺乏事證可認被告甲○○係以合同之意思而
      參加犯罪，其所參與者為犯罪構成要件以外之行為，單純
      基於幫助被告楊承恩之犯意，僅係幫助犯。被告此部分犯
      行，堪以認定。
（三）再者，如附表一編號一所示之改造玩具手槍及如附表二所
      示之子彈，均係於被告甲○○處查獲，而被告甲○○亦坦
      承係由伊保管無訛，而就何以由被告甲○○保管一事，被
      告甲○○於警詢中並未提及，另被告楊承恩於原審亦稱：
      因該等槍彈係伊所改造，怕遭警查獲，所以寄放於被告甲
      ○○處云云（見原審97年4月15日審判筆錄）。被告甲○
      ○於原審亦稱：我在板橋有開店，人的進入比較多，楊承
      恩才會拿到我那裡寄放等語（見原審97年3月17日準備程
      序筆錄）。被告甲○○於本院亦坦承有寄藏如附表一編號
      一所示之改造玩具手槍及如附表二所示之子彈之行為。被
      告此部分犯行，亦堪認定。
（四）末查同案被告楊承恩已於原審針對被告甲○○部分之犯罪
      事實結證明確，被告及選任辯護人在本院猶聲請傳訊楊承
      恩，核無必要，併予敘明。
三、核被告甲○○所為，係幫助犯槍砲彈藥刀械管制條例第8條
    第1項之未經許可製造可發射子彈具有殺傷力之改造玩具手
    槍罪，及幫助犯槍砲彈藥刀械管制條例第12條第1項之未經
    許可製造子彈罪。次按非法製造槍砲彈藥刀械等違禁物，所
    侵害者為社會法益，如果製造之客體種類相同（同為手槍，
    或同為子彈者），縱令製造完成之客體有數個（如數支手槍
    、數顆子彈），仍為單純一罪，不發生想像競合犯之問題。
    若同時製造二不相同種類之客體（如同時製造手槍及子彈）
    ，則為一行為觸犯數罪名之想像上競合犯（參照最高法院82
    年台上字第5303號判決）。查共同被告即主犯楊承恩製造數
    顆子彈，各係於同時同地或密切接近之時地實施，侵害同一
    之法益，各行為之獨立性極為薄弱，依一般社會健全觀念，
    在時間差距上，難以強行分開，在刑法評價上，以視為數個
    舉動之接續施行，合為包括之一行為予以評價，較為合理，
    屬接續犯，而為包括之一罪（參照最高法院86年度台上字第
    3295號判例），又渠一製造槍、彈之行為觸犯數罪名，為想
    像競合犯，應依刑法第55條之規定，從一重以製造可發射子
    彈具有殺傷力之改造玩具手槍罪論處。被告甲○○幫助共同
    被告即主犯楊承恩遂行上開犯罪行為，依刑法第30條第1項
    前段為幫助犯，並依條第2項按正犯即主犯楊承恩之刑減輕
    之。再被告甲○○受託寄藏如附表一編號一所示之改造玩具
    手槍及如附表二所示之子彈，按可發射子彈具有殺傷力之改
    造手槍、子彈，該改造手槍、子彈係槍砲彈藥刀械管制條例
    所列管之物，未經許可不得持有、寄藏，核被告所為，係犯
    槍砲彈藥刀械管制條例第8條第4項之未經許可寄藏可發射子
    彈具有殺傷力之改造手槍罪及同條例第12條第4項之未經許
    可寄藏子彈罪。被告同時寄藏改造手槍及子彈，以一持有行
    為而觸犯二種罪名，為想像競合犯，應從較重之未經許可，
    寄藏可發射子彈具有殺傷力之改造手槍罪處斷。又「寄藏」
    之受人委託代為保管，其保管之本身所為之「持有」，既係
    「寄藏」之當然結果，法律上自宜僅就「寄藏」行為為包括
    之評價（最高法院74年台上字第3400號判例意旨可資參照）
    ，是以本件就被告持有扣案槍彈不再論以未經許可持有可發
    射子彈具有殺傷力之改造手槍及子彈罪。被告甲○○所犯幫
    助製造可發射子彈具有殺傷力之改造玩具手槍罪，及所犯寄
    藏可發射子彈具有殺傷力之改造手槍罪，兩罪係一行為觸犯
    數罪名，亦屬想像競合，應從一重幫助製造可發射子彈具有
    殺傷力之改造玩具手槍罪處斷。
四、原審就被告甲○○部分據以論罪科刑，固非無見。惟查，被
    告甲○○就製造部分，其所參與者為犯罪構成要件以外之行
    為，單純基於幫助被告楊承恩之犯意，僅係幫助犯，原審判
    決認係共同正犯，顯有未洽。被告上訴意旨否認係製造之共
    同正犯，原審量刑過重云云，並非無理由。且原判決關於被
    告甲○○部分既有前揭可議之處，仍屬無可維持，應由本院
    將原判決被告甲○○部分撤銷改判。爰審酌槍枝、子彈為違
    禁物，政府查緝甚嚴，此為一般人所明知，非法製造具殺傷
    力之改造玩具手槍、子彈，嚴重危害社會安全，被告甲○○
    前已有違反槍砲彈藥刀械管制條例之前案，仍無視法律之禁
    止而為幫助改造，並進而寄藏如附表一編號一、附表二所示
    之槍枝、子彈，及犯罪動機、目的、手段、所生危害及其品
    行、智識程度、犯罪後坦承犯行之態度等一切情狀，量處如
    主文第2項所示之刑，就罰金刑部分並均諭知易服勞役之折
    算標準。
五、沒收之說明：按沒收為從刑之一種，依主從不可分之原則，
    應附隨緊接於主刑之下而同時宣告；又共同正犯因相互間利
    用他人之行為，以遂行其犯意之實現，本於責任共同之原則
    ，有關沒收部分，對於共犯間供犯罪所用之物，自均應為沒
    收之諭知。惟幫助犯僅係對於犯罪構成要件以外行為為加工
    ，並無共同犯罪之意思，自不適用該責任共同原則，對於正
    犯所有供犯罪所用之物或犯罪所得之物，亦為沒收之諭知（
    最高法院91年度台上字第5583號判決參照）。被告甲○○寄
    藏扣案如附表一編號一所示可發射子彈具有殺傷力之改造玩
    具手槍1枝，係違禁物，應依刑法第38條第1項第1款之規定
    ，宣告沒收。至如附表一編號二、編號三、附表三、附表四
    所示之物，為正犯楊承恩供本案犯罪所用及犯罪預備之物，
    且均係被告楊承恩所有之物，業據其於警詢、檢察官偵查及
    原審坦承不諱，僅能依刑法第38條第1項第2款之規定，對正
    犯即共同被告楊承恩宣告沒收。至於如附表二所示經實際試
    射之子彈，已不具殺傷力而非屬違禁物，不在沒收之列。而
    如附表五所示之物，依其構造及正犯楊承恩所供，尚難認與
    本案犯行相涉，故均不予宣告沒收；至於供正犯楊承恩製造
    可發射子彈具有殺傷力之改造玩具手槍所用之鑽床，並未扣
    案，且其供稱係其任職之「固全廣告」店所有，復非屬違禁
    物，故亦不予宣告沒收，均附此敘明。
據上論斷，應依刑事訴訟法第369條第1項前段、第364條、第299
條第1項前段，槍砲彈藥刀械管制條例第8條第1項、第4項、第12
條第1項、第4項，刑法第11條前段、第30條、第55條、第42條第
3項、第38條第1項第1款，判決如主文。
本案經檢察官陳玉珍到庭執行職務。
中    華    民    國    97    年    9     月    16    日
                  刑事第一庭  審判長法  官  葉騰瑞
                                    法  官  莊明彰
                                    法  官  王炳梁
以上正本證明與原本無異。
如不服本判決，應於收受送達後十日內向本院提出上訴書狀，其
未敘述上訴之理由者並得於提起上訴後十日內向本院補提理由書
（均須按他造當事人之人數附繕本）。
                                    書記官  廖逸柔
中    華    民    國    97    年    9     月    16    日
附表一：
┌──┬──────────────┬───┬────────┐
│編號│名      稱                  │數  量│備    註        │
├──┼──────────────┼───┼────────┤
│ 一 │仿WALTHER 廠PPK/S 型半自動手│  壹枝│具殺傷力        │
│    │槍製造之槍枝，換裝土造金屬槍│      │                │
│    │管而成之改造玩具手槍〈槍枝管│      │                │
│    │制編號：0000000000〉（含彈匣│      │                │
│    │壹個）                      │      │                │
├──┼──────────────┼───┼────────┤
│ 二 │仿GLOCK 廠17型半自動手槍製造│  壹枝│槍管內具阻鐵，無│
│    │之槍枝〈槍枝管制編號：110202│      │法發射彈丸，不具│
│    │6609〉（含彈匣壹個）        │      │殺傷力。        │
├──┼──────────────┼───┼────────┤
│ 三 │仿GLOCK 廠17型半自動手槍製造│  壹枝│槍管內具阻鐵，無│
│    │之槍枝〈槍枝管制編號：110202│      │法發射彈丸，不具│
│    │6610〉（含彈匣壹個）        │      │殺傷力。        │
└──┴──────────────┴───┴────────┘
附表二：
┌──────────────┬───┬────────┐
│名      稱                  │數  量│備    註        │
├──────────────┼───┼────────┤
│直徑8.0+-0.5mm土造子彈      │  陸顆│均已實際試射（原│
│（具殺傷力）                │      │扣案7顆，1顆經實│
│                            │      │際試射，並不具殺│
│                            │      │傷力）          │
└──────────────┴───┴────────┘
附表三：
┌──┬──────────────┬───┬────────┐
│編號│名      稱                  │數  量│備    註        │
├──┼──────────────┼───┼────────┤
│ 一 │金屬子彈半成品              │  捌顆│購入欲供製造；惟│
│    │                            │      │尚未使用。      │
├──┼──────────────┼───┼────────┤
│ 二 │鐵管                        │  壹支│購入欲供製造；惟│
│    │                            │      │尚未使用。      │
└──┴──────────────┴───┴────────┘
附表四：
┌──┬──────────────┬───┬────────┐
│編號│名      稱                  │數  量│備    註        │
├──┼──────────────┼───┼────────┤
│ 一 │擴孔扳手                    │  支│                │
├──┼──────────────┼───┼────────┤
│ 二 │鉗子                        │  貳支│                │
├──┼──────────────┼───┼────────┤
│ 三 │銼刀                        │拾伍支│                │
├──┼──────────────┼───┼────────┤
│ 四 │游標卡尺                    │  壹支│                │
├──┼──────────────┼───┼────────┘
│ 五 │螺絲起子（陸支）            │  壹組│                │
├──┼──────────────┼───┼────────┤
│ 六 │砂紙                        │  拾張│                │
├──┼──────────────┼───┼────────┤
│ 七 │鑽頭                        │  拾支│                │
├──┼──────────────┼───┼────────┤
│ 八 │銑床刀具                    │  支│                │
├──┼──────────────┼───┼────────┤
│ 九 │擴孔工具                    │  支│                │
├──┼──────────────┼───┼────────┤
│ 十 │電動研磨鑽頭                │貳拾伍│                │
│    │                            │    支│                │
├──┼──────────────┼───┼────────┤
│十一│六角扳手                    │  伍支│                │
└──┴──────────────┴───┴────────┘
附表五：
┌──────────────┬───┬────────┐
│名      稱                  │數  量│備    註        │
├──────────────┼───┼────────┤
│玩具槍所附玩具子彈（無彈頭）│  拾顆│即內政部警政署刑│
│                            │      │事警察局槍彈鑑定│
│                            │      │書所指之「非制式│
│                            │      │金屬彈殼」。    │
└──────────────┴───┴────────┘
附錄本案論罪科刑法條全文：
槍砲彈藥刀械管制條例第8條：
未經許可，製造、販賣或運輸鋼筆槍、瓦斯槍、麻醉槍、獵槍、
空氣槍或第4條第1項第1款所定其他可發射金屬或子彈具有殺傷
力之各式槍砲者，處無期徒刑或5年以上有期徒刑，併科新臺幣1
千萬元以下罰金。
未經許可，轉讓、出租或出借前項所列槍枝者，處5年以上有期
徒刑，併科新臺幣1千萬元以下罰金。
意圖供自己或他人犯罪之用，而犯前二項之罪者，處無期徒刑或
7年以上有期徒刑，併科新臺幣1千萬元以下罰金。
未經許可，持有、寄藏或意圖販賣而陳列第1項所列槍枝者，處3
年以上10年以下有期徒刑，併科新臺幣700萬元以下罰金。
第1項至第3項之未遂犯罰之。
槍砲彈藥刀械管制條例第12條：
未經許可，製造、販賣或運輸子彈者，處1年以上7年以下有期徒
刑，併科新台幣500萬元以下罰金。
未經許可，轉讓、出租或出借子彈者，處6月以上5年以下有期徒
刑，併科新台幣300萬元以下罰金。
意圖供自己或他人犯罪之用，而犯前二項之罪者，處3年以上10
年以下有期徒刑，併科新台幣700萬元以下罰金。
未經許可，持有、寄藏或意圖販賣而陳列子彈者，處5年以下有
期徒刑，併科新台幣300萬元以下罰金。
第1項至第3項之未遂犯罰之。


司法院資訊處製作；財團法人民間司法改革基金會備份。
